【裁判字號】    97,易,1746
【裁判日期】    970731
【裁判案由】    詐欺
【裁判全文】
臺灣臺北地方法院刑事判決              97年度易字第1746號
公  訴  人  臺灣臺北地方法院檢察署檢察官
被      告  乙○○
上列被告因詐欺案件，經檢察官提起公訴（九十七年度偵字第八
一四七號），本院判決如下：
    主  文
乙○○幫助意圖為自己不法之所有，以詐術使人將本人之物交付
，處有期徒刑伍月，如易科罰金，以新臺幣壹仟元折算壹日。
    事  實
一、乙○○明知提供己有金融機構帳戶之存摺、提款卡及密碼，
    有遭他人利用，充作遂行其不法所有意圖而詐欺他人交付財
    物工具之可能，竟仍不違其本意，而基於幫助詐欺取財之犯
    意，於民國九十六年九月十六日至十月十五日期間內某時，
    在不詳地點，將其所有臺灣中小企業銀行大園分行帳號：0
    0000000000號、戶名：乙○○活期儲蓄存款帳戶
    （下稱臺灣中小企銀乙○○帳戶）之存摺、提款卡及密碼提
    供予某真實姓名、年籍不詳人士使用，嗣該真實姓名、年籍
    不詳人士於九十六年十月十五日，撥打電話予甲○○，佯稱
    係東森購物台服務人員，因先前取貨誤簽分期轉帳單，需至
    自動櫃員機辦理變更手續，致甲○○陷於錯誤，依其指示，
    於同日二十一時許在臺北市○○區○○路六三○巷三○號前
    ，操作自動櫃員機，匯款新臺幣（下同）二萬九千九百八十
    八元至臺灣中小企銀乙○○帳戶，旋即於同日遭提領一空，
    嗣甲○○察覺遭詐騙，始報警循線查獲。
二、案經甲○○訴由臺北市政府警察局萬華分局報請臺灣臺北地
    方法院檢察署檢察官偵查起訴。
    理  由
壹、程序部分：
    按被告以外之人於審判外之言詞或書面陳述，除法律有規定
    者外，不得作為證據，刑事訴訟法第一百五十九條第一項定
    有明文；另按被告以外之人於審判外之陳述，雖不符前四條
    之規定，而經當事人於審判程序同意作為證據，法院審酌該
    言詞陳述或書面陳述作成時之情況，認為適當者，亦得為證
    據；當事人、代理人或辯護人於法院調查證據時，知有第一
    百五十九條第一項不得為證據之情形，而未於言詞辯論終結
    前聲明異議者，視為有前項之同意；同法第一百五十九條之
    五規定甚明。本案所據以認定被告乙○○犯罪事實之證據，
    其中部分屬傳聞證據，因公訴人及被告於本院言詞辯論終結
    前均未對其證據能力聲明異議，本院認該等傳聞證據作成之
    情況亦無不當之情形，依刑事訴訟法第一百五十九條之五規
    定，該等傳聞證據均具備證據能力，合先敘明。
貳、實體部分：
一、訊據被告乙○○雖坦承上揭臺灣中小企銀乙○○帳戶係伊所
    開設使用等情，然矢口否認有何幫助詐欺取財犯行，辯稱：
    伊於九十六年四月份找到新工作，欲辦理薪資轉帳，故申請
    補辦臺灣中小企銀乙○○帳戶之存摺、提款卡及密碼，伊拿
    到提款卡後有重新設定密碼為「五四○六○七」，一直工作
    到八月底，九十六年九月六日領完八月份薪資後，仍有陸續
    提款，九十六年九月十六日提領最後一筆二千二百元，帳戶
    僅剩六十三元，之後便將提款卡放置於機車置物箱內，至於
    存摺則不知道擺放於何處，直至警察通知伊去做筆錄，才驚
    覺存摺、提款卡都不見了，伊係不慎遺失存摺及提款卡，並
    無提供該帳戶存摺、提款卡、密碼予他人作為詐欺取財工具
    ，該帳戶於九十六年九月十六日以後之匯款、提款紀錄均與
    伊無關云云。惟查：
  (一)上揭事實業據被害人甲○○於警詢中指證明確（見九十七年
    度偵字第四五五○號卷第六頁），並有自動櫃員機交易明細
    （見九十七年度偵字第四五五○號卷第八頁）、臺灣中小企
    業銀行大園分行九十六年十月三十一日九六大園法字第○五
    二三號函附臺灣中小企銀乙○○帳戶歷史交易明細、開戶申
    請書、印鑑卡等資料（見九十七年度偵字第四五五○號卷第
    十八至二二頁），附卷足憑，堪認被害人甲○○指訴某真實
    姓名、年籍不詳人士於於九十六年十月十五日，撥打電話予
    伊，佯稱係東森購物台服務人員，因先前取貨時誤簽分期轉
    帳單，需至自動櫃員機辦理變更手續，致伊陷於錯誤，依其
    指示，於同日二十一時許在臺北市○○區○○路六三○巷三
    ○號前，操作自動櫃員機，匯款二萬九千九百八十八元至臺
    灣中小企銀乙○○帳戶，旋即於同日遭提領一空等情，應非
    虛妄。
  (二)被告雖否認提供上開臺灣中小企銀乙○○帳戶存摺、提款卡
    及密碼予某真實姓名、年籍不詳人士使用，並辯稱係於九十
    六年九月十六日提款完最後一筆款項二千二百元之後，不慎
    遺失存摺、提款卡、密碼云云。惟查，金融存款帳戶事關存
    戶個人財產權益之保障，如落入不明人士手中，極易被利用
    為取贓之犯罪工具，是一般人均有妥為保管以防止他人任意
    使用之認識，況被告自陳臺灣中小企銀乙○○帳戶係伊用以
    提領薪資之薪資轉帳帳戶，對被告而言，應極其重要，理應
    妥善保管該帳戶存摺、提款卡及密碼，焉有任意放置，迄警
    方通知該帳戶交易有異，始察覺不慎遺失之理？被告所為，
    明顯悖於一般人管理帳戶之常情，則其辯稱伊上揭帳戶存摺
    、提款卡及密碼係不慎遺失，而未提供予他人使用云云，自
    難採信。再者，被告於本院準備程序中明確陳述提款卡密碼
    為「五四○六○七」，係以「五四為我是」、「○六為出生
    月份」、「○七為○六之後的號碼」進行設定等情明確（見
    本院卷第十二頁反面），被告自無將密碼登載於存摺上之必
    要，如上開存摺、提款卡果係偶然遺失，他人如何能得知該
    提款卡之密碼，於被害人錢純之匯款入臺灣中小企銀乙○○
    帳戶後，隨即於同日使用提款卡將匯款二萬九千九百八十八
    元提領一空？綜上，被告確實有將臺灣中小企銀乙○○帳戶
    之存摺、提款卡及密碼提供予該不詳真實姓名、年籍不詳人
    士使用一節，應堪認定。
  (三)次查，一般國人向金融機構開設帳戶，並無任何法令限制，
    若係用於存提款之正當用途，大可光明正大自行申請使用，
    而帳戶之用途係用來存提款項，一旦有人收集他人帳戶做不
    明使用，依一般常識認知，極易判斷乃係該隱身幕後之使用
    人基於使用別人之帳戶，存提款情形可不易遭人循線追查之
    考慮而為，自可產生與不法犯罪目的相關之合理懷疑，且依
    一般稍具知識之人，對於日常生活常見之不法之徒，利用他
    人帳戶以掩人耳目進行之不法行為中，最常見者不外乎詐欺
    取財，以帳戶作為犯罪工具，是存摺、提款卡等乃係個人重
    要物件，一般人自不會任意交由他人保管，被告竟將其所有
    臺灣中小企銀乙○○帳戶存摺、提款卡及密碼提供予來路不
    明人士使用，足見被告於提供帳戶之時，主觀上有幫助他人
    詐欺取財之故意，應可認定。綜上所述，被告前揭所辯，僅
    係事後卸責之詞，不足採信，本件事證明確，被告幫助詐欺
    取財犯行已堪認定，應依法論科。
二、按幫助犯之成立，主觀上行為人須有幫助故意，客觀上須有
    幫助行為，意即需對於犯罪與正犯有共同之認識，而以幫助
    之意思，對於正犯資以助力，而未參與實施犯罪之行為者而
    言（最高法院七十五年度台上字第一五○九號、八十八年度
    台上字第一二七○號判決參照）。被告基於幫助之犯意，提
    供前揭帳戶存摺、提款卡及密碼予真實姓名、年籍不詳之成
    年男子，由該真實姓名、年籍不詳之成年男子詐騙被害人甲
    ○○匯款二萬九千九百八十八元至前揭帳戶內，再提領一空
    ，綜觀全卷並無證據證明被告有參與詐欺取財犯行之構成要
    件行為，核被告所為係犯刑法第三百三十九條第一項、同法
    第三十條之幫助詐欺取財罪。又被告幫助該真實姓名、年籍
    不詳人士犯詐欺取財罪，應依刑法第三十條第二項之規定，
    爰依正犯之刑減輕之。爰審酌被告提供銀行存摺、提款卡及
    密碼予該真實姓名、年籍不詳人士使用，使該人士得利用上
    開帳戶領取詐欺取財款項，助長財產犯罪之猖獗，影響社會
    正常經濟交易安全，增加被害人尋求救濟之困難，破壞治安
    及金融秩序甚鉅，且犯後否認一切，飾詞狡辯，未見悔意，
    實不宜寬貸，被害人受騙金額及被告之品行、生活狀況、智
    識程度等一切情狀，量處如主文所示之刑，並諭知易科罰金
    之折算標準，以示懲儆。至被告所有臺灣中小企銀乙○○帳
    戶存摺及提款卡等物，雖係供該真實姓名、年籍不詳人士詐
    騙所用之物，然未經扣案，迄今仍未取回，復非義務沒收之
    物，爰不另為沒收之諭知，附此敘明。
據上論斷，應依刑事訴訟法第二百九十九條第一項前段，刑法第
三百三十九條第一項、第三十條、第四十一條第一項前段，刑法
施行法第一條之一第一項前段、第二項，判決如主文。
本案經檢察官蔡立文到庭執行職務
中    華    民    國    97    年    7    月     31    日
                  刑事第十四庭  審判長法  官  宋松璟
                                      法  官  孫萍萍
                                      法  官  李家慧
以上正本證明與原本無異。
如不服本判決，應於判決送達後10日內，向本院提出上訴狀。
                                      書記官  鄭淑丰
中    華    民    國    97    年    7     月    31    日
附錄本件論罪科刑法條：
中華民國刑法第30條
（幫助犯及其處罰）
幫助他人實行犯罪行為者，為幫助犯。雖他人不知幫助之情者，
亦同。
幫助犯之處罰，得按正犯之刑減輕之。
中華民國刑法第339條
（普通詐欺罪）
意圖為自己或第三人不法之所有，以詐術使人將本人或第三人之
物交付者，處5年以下有期徒刑、拘役或科或併科1千元以下罰金
。
以前項方法得財產上不法之利益或使第三人得之者，亦同。
前二項之未遂犯罰之。


司法院資訊處製作；財團法人民間司法改革基金會備份。
